【裁判字號】    98,抗,2063
【裁判日期】    990121
【裁判案由】    假扣押
【裁判全文】
臺灣高等法院民事裁定                  98年度抗字第2063號
抗   告   人  乙○○
視 同 抗告人  乙○○即衡平法律事務所
              乙○○即乙○○律師事務所
              丙○○
              進興起重工程有限公司
兼法定代理人  甲○○
視 同 抗告人  立昌有限公司
兼法定代理人  丁○○○
上列抗告人因與相對人中國鋼鐵結構股份有限公司間假扣押事件
，對於中華民國97年 5月19日臺灣臺北地方法院97年度裁全字第
3527號裁定提起抗告，本院裁定如下：
    主  文
原裁定廢棄。
相對人在原法院之聲請駁回。
聲請及抗告費用新臺幣貳仟元由相對人負擔。
    理  由
一、程序部分：
  (一)按「提起抗告，應於裁定送達後十日之不變期間內為之。但
    送達前之抗告，亦有效力」，民事訴訟法第487條定有明文
    。經查，原法院將假扣押強制執行事件移送臺灣高雄地方法
    院（下稱高雄地院）管轄（見原法院執全卷第45-49頁），
    而高雄地院迄民國98年11月27日尚未將原裁定送達予債務人
    即抗告人，有高雄地院98年11月23日函附卷可稽（見原法院
    裁全卷第31頁），債務人即抗告人乙○○並於抗告狀內陳明
    「本件未送達假扣押裁定」等語（見本院卷第3頁），則抗
    告人於98年10月22日提起抗告，顯係於原裁定送達前提起抗
    告，揆諸前開規定，即屬合法。
  (二)次按債權人以各連帶債務人為債務人聲請假扣押，債務人一
    人提出非基於其個人關係之抗辯有理由者，對於債務人各人
    即屬必須合一確定，應適用民事訴訟法第56條第1款之規定
    。經查，抗告人即債務人乙○○提起抗告，提出非基於其個
    人關係之抗辯且有理由，其效力自及於同造之債務人即進興
    起重工程有限公司（下稱進興公司）、甲○○、立昌有限公
    司（下稱立昌公司）、丁○○○、乙○○即衡平法律事務所
    、乙○○即乙○○律師事務所、丙○○，爰併列其等為抗告
    人，合先敘明。
  (三)按「關於假扣押聲請之裁定，得為抗告。抗告法院為裁定前
    ，應使債權人及債務人有陳述意見之機會」，民事訴訟法第
    528條第1、2項定有明文，該規定之立法意旨乃為保障債權
    人及債務人之程序權，使法院能正確判斷原裁定當否。查相
    對人聲請本件假扣押，經原裁定准許後，相對人即持以對抗
    告人聲請執行，抗告人得知該裁定後不服提起抗告，於抗告
    審理程序中，本院業已通知抗告人與相對人到庭陳述意見，
    有送達證書及本院準備程序筆錄附卷可稽（見本院卷第16-
    19頁），是已賦予雙方陳述意見之機會。又本院雖未通知視
    同抗告人陳述意見，惟抗告人所為有利於視同抗告人之陳述
    ，效力即及於視同抗告人，且本院係將相對人之假扣押聲請
    駁回，並未損及視同抗告人之權益，則即未通知其等陳述意
    見，亦與前開規定意旨無違，先予敘明。
二、按「債權人就金錢請求或得易為金錢請求之請求，欲保全強
    制執行者，得聲請假扣押」、「假扣押，非有日後不能強制
    執行或甚難執行之虞者，不得為之」，民事訴訟法第522條
    第1項及第523條第1項定有明文。「請求及假扣押之原因，
    應釋明之。前項釋明如有不足，而債權人陳明願供擔保或法
    院認為適當者，法院得定相當之擔保，命供擔保後為假扣押
    」，民事訴訟法第526條第1、2項亦有明定。又「釋明事實
    上之主張者，得用可使法院信其主張為真實之一切證據。但
    依證據之性質不能即時調查者，不在此限」，民事訴訟法第
    284條定有明文。所謂釋明者，為當事人提出之證據未能使
    法院達於確信之程度，僅在使法院得薄弱之心證，信其事實
    上之主張大概為如此者即可。而所謂假扣押之原因，即債務
    人有日後不能強制執行或甚難執行之虞或應在外國為強制執
    行者是也。諸如債務人浪費財產、增加負擔、或就其財產為
    不利益之處分，將達於無資力之狀態、或移住遠地、逃匿無
    蹤或隱匿財產等情形均屬之。
三、相對人聲請意旨略以：抗告人及視同抗告人進興公司、甲○
    ○、立昌公司、丁○○○、乙○○即衡平法律事務所、乙○
    ○即乙○○律師事務所、丙○○共謀違反民法第148條規定
    、good faith and fair dealing、衡平法則、侵權、不當
    得利、抵銷、代位、無效、撤銷、回復原狀、確認、律師法
    、律師倫理規範、商事法、強制執行法、刑事訴訟法第31條
    第3項及其他禁止利害衝突及可能衝突之法令，應連帶負責
    。進興公司及立昌公司之負責人應與公司負連帶責任。又立
    昌公司與債務人1人或多人涉嫌偽造文書、及與高公局共謀
    偽證及行使登載不實文書，以取得確定判決，業經乙○○自
    認，是立昌公司、乙○○及其律師事務所應對伊負連帶責任
    。立昌公司自認目前未營業，除兩輛舊車外，無其他財產，
    進興公司亦同。乙○○名下無帳戶、財產、所開之衡平法律
    事務所及乙○○律師事務所亦無報稅、登記，足見其係計畫
    性躲債。而丙○○為乙○○之配偶，其婚後財產應就乙○○
    之婚後行為負連帶責任，且乙○○對其財產有一半所有權及
    請求權，是亦應對其聲請假扣押，以保債權。伊曾經原法院
    97年度裁全字第581號裁定准許假扣押，惟發現債務人已全
    部脫產，全部財產恐不到新臺幣（下同）10萬元。因此降低
    擔保金及扣押金額，爰聲請准許伊提供70萬元或以高雄地院
    91年度存字第2158號及96年度存字7346號事件之擔保金或以
    臺灣士林地方法院96年度存字第167號事件之擔保金作為擔
    保，將債務人所有財產在210萬元範圍內予以假扣押云云。
四、抗告意旨略以：伊等係相對人之債權人，非債務人，是相對
    人多次對伊等聲請假扣押，均遭駁回確定。況相對人並未釋
    明其請求及假扣押原因。又相對人委任之律師亦評估相對人
    無勝訴可能。原裁定准許相對人假扣押之聲請，乃屬違誤，
    爰提起抗告請求廢棄原裁定，並駁回其假扣押之聲請等語。
五、經查，相對人聲請對抗告人之財產假扣押，雖提出乙○○戶
    籍謄本、乙○○財產歸屬資料清單、立昌公司財產歸屬清單
    、進興公司財產歸屬清單（均為影本）為釋明（見原法院卷
    第7-10頁），惟前開證據均不能釋明其請求。而就假扣押原
    因即日後有不能或甚難強制執行之虞，相對人僅稱立昌公司
    自認目前未營業，除兩輛舊車外，無其他財產，進興公司亦
    同。乙○○名下無帳戶、財產、所開之衡平法律事務所及乙
    ○○律師事務所無報稅、登記，足見其為計畫性躲債。丙○
    ○為乙○○之配偶，乙○○對其財產有一半所有權及請求權
    ，亦應對其聲請假扣押，以保債權。債務人已全部脫產，全
    部財產恐不到10萬元云云，並以前開戶籍謄本及財產歸屬清
    單影本（見原法院卷第7-10頁）為據。惟查，前開財產歸屬
    清單影本為財政部臺北市國稅局於97年1月29日所核發，僅
    能釋明進興公司、立昌公司、乙○○當時之財產狀況，而不
    能釋明其等有浪費財產、增加負擔或就其財產為不利益處分
    等致日後不能強制執行或甚難執行之虞之假扣押原因。而前
    開戶籍謄本僅能釋明丙○○與乙○○具有夫妻關係，亦無法
    釋明丙○○有何假扣押原因之存在。此外，相對人就甲○○
    、丁○○○、乙○○即乙○○律師事務所、乙○○即衡平法
    律事務所部分均未提出任何能即時調查之證據以釋明其等有
    何浪費財產、增加負擔、或就其財產為不利益之處分，將達
    無資力之狀態、或移住遠地、逃匿無蹤或隱匿財產等有日後
    不能強制執行或甚難執行之虞之假扣押原因。從而，相對人
    既未提出能即時調查之證據釋明其請求及假扣押原因，自無
    從以供擔保補釋明之不足，則其假扣押聲請即不應准許。原
    裁定未詳為審酌，逕認相對人已釋明請求及假扣押原因，並
    陳明願供擔保以補釋明之不足，而准許相對人之假扣押聲請
    ，依法即有未合。抗告意旨指摘原裁定不當，求予廢棄，為
    有理由，爰由本院將原裁定廢棄，並駁回相對人之假扣押聲
    請，裁定如主文。
中    華    民    國    99    年    1     月    21    日
                    民事第十四庭
                        審判長法  官  林金村
                              法  官  王麗莉
                              法  官  湯美玉
正本係照原本作成。
本裁定除以適用法規顯有錯誤為理由外，不得再抗告。如提起再
抗告，應於收受後10日內委任律師為代理人向本院提出再抗告狀
。並繳納再抗告費新台幣１千元。
中    華    民    國    99    年    1     月    21    日
                              書記官  蕭進忠

司法院資訊處製作；財團法人民間司法改革基金會備份。
